最高法院刑事判決　　　　　　一○○年度台上字第一四○五號
上　訴　人　陳炫達
上列上訴人因違反毒品危害防制條例案件，不服台灣高等法院台
南分院中華民國一○○年一月四日第二審判決（九十九年度上訴
字第七九一號，起訴案號：台灣嘉義地方法院檢察署九十九年度
偵字第一四八三號〈原判決誤載為三一五一號〉），提起上訴，
本院判決如下：
    主  文
上訴駁回。
    理  由
按刑事訴訟法第三百七十七條規定，上訴於第三審法院，非以判
決違背法令為理由，不得為之。是提起第三審上訴，應以原判決
違背法令為理由，係屬法定要件。如果上訴理由書狀並未依據卷
內訴訟資料，具體指摘原判決不適用何種法則或如何適用不當，
或所指摘原判決違法情事，顯與法律規定得為第三審上訴理由之
違法情形，不相適合時，均應認其上訴為不合法律上之程式，予
以駁回。本件上訴人陳炫達上訴意旨略稱：上訴人雖於第一審時
供述，在與他人聯絡時，係以「花枝丸」、「主機」、「一罐」
、「一罐啤酒」等術語作為第二級毒品甲基安非他命之代號，且
於販賣甲基安非他命時，均先以夾鏈袋分裝，再以紙袋包覆外表
予以販賣等情。惟對照卷附之通訊監察譯文內容，上訴人與綽號
「北港仔」、「輕鋼架仔」、「雞仔」等人之通話，其中所謂「
喝兩杯」、「喝一杯」、「過來喝幾杯」等語，與上訴人自白之
「一罐」、「一罐啤酒」等暗語，不盡相同；而上開通訊監察譯
文亦未提及買賣數量，且原審認定上訴人各次販賣甲基安非他命
之數量，亦無從由通訊監察譯文中所稱「一杯」、「半套」等語
可以正確換算；再前揭通訊監察譯文內容，極為簡短，僅由該譯
文亦無法勾勒該次交易之內容，原審並未傳喚綽號「北港仔」等
人，及查明綽號「雞仔」者，是否確為趙榮堅之人。乃原判決僅
以上訴人之自白，別無其他補強證據，即認定上訴人成立犯罪，
有違證據法則，並有應於審判期日調查之證據而未予調查之違法
等語。
惟查：證據之取捨、事實之認定，乃事實審法院職權行使之範圍
，事實審法院經調查證據之結果，本於確信，依自由心證之取捨
證據，苟其取捨，與經驗法則或論理法則無違，即不得任意指為
違法，而據為適法之第三審上訴理由。本件原判決認定上訴人有
原判決事實欄所載之販賣第二級毒品甲基安非他命之犯行，因而
維持第一審依毒品危害防制條例第十七條第二項規定減刑後，為
上訴人科刑之判決（均累犯，各處有期徒刑三年九月〈共四罪〉
，處有期徒刑三年十月〈共二罪〉，應執行有期徒刑四年六月）
。係以：上訴人之自白，證人即共同被告林建宇之證詞、上訴人
與林建宇、綽號「北港仔」、「輕鋼架仔」及「雞仔」等人間之
通訊監察譯文、通訊監察書、行動電話申設資料暨雙向通聯紀錄
、內政部警政署刑事警察局民國九十九年三月二十二日刑鑑字第
○九九○○三六○六六號鑑定書、搜索票、搜索扣押筆錄、扣押
物品目錄表、扣押物品收據、搜索現場及扣案物照片、扣案之甲
基安非他命、行動電話、電子秤、夾鏈袋、紙袋等證據資料，為
綜合之判斷。已詳細敘述其所憑之證據及認定之理由。所為論斷
，俱有卷存證據資料可資覆按，從形式上觀察，並無採證或認定
事實違背經驗法則或論理法則，或其他違背法令之情形。另查：
(一)、被告或共犯之自白固不得作為認定犯罪之唯一證據，而須以
補強證據證明其確與事實相符，然茲所謂之補強證據，並非以證
明犯罪構成要件之全部事實為必要，倘其得以佐證自白之犯罪非
屬虛構，能予保障所自白事實之真實性，即已充分。又得據以佐
證者，雖非直接可以推斷該被告之實施犯罪，但以此項證據與被
告之自白為綜合判斷，若足以認定犯罪事實者，仍不得謂其非屬
補強證據。本件原審依據上訴人於偵查、第一審及原審之自白，
佐以上訴人與綽號「北港仔」、「輕鋼架仔」及「雞仔」等人間
之電話通聯之通訊監察紀錄，及上訴人自白供作或預備作為販賣
甲基安非他命使用之行動電話、電子秤、夾鏈袋、紙袋等扣案證
物，作為補強證據，認上開補強證據已足以佐證上訴人自白之真
實性，因而認定上訴人成立犯罪。所為論斷，核無違反經驗法則
、論理法則，亦無任意推定犯罪事實、違背證據法則之違誤。縱
原判決所引之通訊監察譯文內容，未見毒品之種類、數量、金額
等字眼，或無直接論及販賣毒品之對話，但其中所稱「花枝丸」
、「喝兩杯」、「喝一杯」、「過來喝幾杯」等語，均經上訴人
自白係其與綽號「北港仔」等人交易毒品時，所使用之暗語，而
各次販賣毒品之數量及價格，亦迭據上訴人確認無誤，與上訴人
歷次自白綜合判斷，相互契合，已足以認定上訴人之犯罪事實，
原審亦予審酌說明，自不能指為違法。(二)、審判期日應調查之證
據，係指與待證事實有重要關係，在客觀上顯有調查必要性之證
據而言，故其範圍並非漫無限制，必其證據與判斷待證事實之有
無，具有關聯性，得據以推翻原判決所確認之事實，而為不同之
認定，若僅係枝節性問題，或所欲證明之事項已臻明瞭，而當事
人聲請調查之證據，僅在延滯訴訟，甚或就同一證據再度聲請調
查，自均欠缺其調查之必要性。上訴人於第一審及原審時均未請
求傳喚綽號「北港仔」、「輕鋼架仔」及「雞仔」（即趙榮堅）
等人出庭作證，且原審斟酌上訴人曾於警詢及偵查中明確指認趙
榮堅即為綽號「雞仔」之人，並於第一審審理中陳稱「雞仔」住
在嘉義縣六腳鄉，核與趙榮堅之妻劉淑滿於警詢中所陳現住地係
於嘉義縣六腳鄉更寮村等情相符（見原判決第十五頁第四至九行
），認此部分事證已臻明確，就此未再行無益之調查，難謂有應
於審判期日調查之證據未予調查之違誤。綜上，本件上訴核與法
律規定得為第三審上訴理由之違法情形，不相適合。其上訴不合
法律上之程式，應予駁回。
據上論結，應依刑事訴訟法第三百九十五條前段，判決如主文。
中    華    民    國  一○○  年    三    月  二十四  日
                      最高法院刑事第三庭
                          審判長法官  陳  正  庸  
                                法官  林  秀  夫  
                                法官  林  瑞  斌  
                                法官  謝  靜  恒  
                                法官  陳  世  雄  
本件正本證明與原本無異
                                      書  記  官  
中    華    民    國  一○○  年    三    月  三十一  日
                                                      Ｅ